【裁判字號】    96,易,3106
【裁判日期】    970403
【裁判案由】    妨害自由
【裁判全文】
臺灣臺北地方法院刑事判決              96年度易字第3106號
公  訴  人  臺灣臺北地方法院檢察署檢察官
被      告  乙○○
上列被告因妨害自由案件，經檢察官提起公訴（96年度偵字第
13799 號），本院判決如下：
    主  文
乙○○犯恐嚇危害安全罪，處拘役肆拾日，如易科罰金，以銀元
佰元即新台幣玖佰元折算壹日，減為拘役貳拾日，如易科罰金
，以銀元佰元即新台幣玖佰元折算壹日。
被訴無故侵入建築物部分無罪。
    事  實
一、乙○○因懷疑自己經營之養護所遭丁○○檢舉，心生不滿，
    於95年4 月29日下午3 時左右，前往臺北市私立長旺老人養
    護所找丁○○ (下稱長旺養護所，址設臺北市○○區○○街
    103 巷1 之1 號1 樓，已更名為臺北市私立大同老人養護所
    ），進入長旺養護所後，向丁○○揚稱「大家都是同行，你
    為何到社會局檢舉我？你要小心點，如果下次再檢舉的話，
    就要你好看」等危害丁○○身體之事恐嚇丁○○，致丁○○
    心生畏懼。
二、案經長旺老人養護所負責人丁○○訴由檢察官偵查起訴。
    理  由
壹、有罪部分
一、訊據被告乙○○矢口否認前述恐嚇犯行，辯稱：伊到長旺養
    護所時，是下午一時許，並非三時，證人甲○○並不在場，
    且伊並未對丁○○出言恐嚇云云。經查：
  (一)被告確實於95年4 月29日下午到前述長旺養護所，業經被告
    自承，核與告訴人丁○○、證人甲○○所言相符，故被告確
    有於前述時地到長旺養護所應可確認。
  (二)長旺養護所之護士即證人甲○○於本院審理時證述：「（經
    過情形？）被告乙○○進來後，指明要找丁○○，好像是因
    為丁○○有檢舉他們養護所，所以被告乙○○就過來找丁○○，口氣不好，當時丁○○在沙發上睡覺，被告乙○○直接
    問我那個人是否是丁○○，然後我就把丁○○叫起來，之後
    我就進去病房工作，有聽到被告乙○○對丁○○說『為何要
    檢舉我，我們大家都是同業，如果你再檢舉我，要讓你好看
    』」，「（被告對丁○○說「為何要檢舉我，我們大家都是
    同業，如果你再檢舉我，要讓你好看。」時，音量如何？）
    很大聲」，「（當時你離被告及丁○○多遠？）很近，因為
    我們機構很小，約六步的距離」，「（被告問：當天我何時
    進入養護所？）下午3 時左右」等語，核與證人丁○○於本
    院證述情節相符（見本院97年2 月21日審判筆錄），可證被
    告確實於是日下午三時左右到長旺養護所，且確實有出言恐
    嚇告訴人丁○○。
  (三)又被告於前述時間前往長旺養護所，目的係要質問丁○○，
    為何在與社會局之會議上放話等情，迭經被告於偵查及審判
    中自承，顯見被告前往長旺養護所時來意不善，故證人丁○○、甲○○所稱被告出言恐嚇一節，前後參照，應屬可採。
  (四)綜上所述，被告確有出言恐嚇丁○○一節，應堪認定，其否
    認犯行應無可採，此部分明確，應依法論科。
二、被告行為後，94年2 月2 日修正刑法業於95年7 月1 日施行
    ，其中有關易科罰金之規定，已經由一元以上三元以下折算
    一日（經修正前罰金罰鍰提高標準條例提高為一百倍），修
    正為以新台幣一千元、二千元、三千元折算一日，兩相比較
    ，自以修正前之舊法對被告為有利，就此部分仍適用舊法。
三、核被告所為係犯刑法第305 條之恐嚇危害安全罪。爰審酌被
    告僅因自己經營之養護所遭人檢舉即出言恐嚇，至屬不該，
    犯罪後否認犯行，犯後態度不佳，及恐嚇所造成危害之程度
    、犯罪之動機目的等一切情狀，量處拘役四十日，並諭知易
    科罰金之折算標準。末查被告犯罪時間在96年4 月24日之前
    ，且所為合於中華民國九十六年罪犯減刑條例之規定，爰依
    該條例之規定，減輕其刑二分之一，並諭知易科罰金之折算
    標準。
貳、無罪部分：
一、公訴意旨以：被告乙○○於95年4 月29日下午3 時許，未經
    丁○○、戊○○及臺北市私立長旺養護所人員同意，趁長旺
    老人養護所職員甲○○開啟大門，而未關閉之際，無故侵入
    長旺養護所，因認被告此部分行為涉有刑法第306 條之無故
    侵入他人建築物罪。
二、按犯罪事實應依證據認定之，無證據不得認定犯罪事實，刑
    事訴訟法第154 條第2 項定有明文，又刑法第306 條之無故
    侵入建築物罪，所謂「侵入」應解為違反建築物所有人、管
    理人或其內人員之意思而進入，而在管理人等未預先明示拒
    絕進入之情形下，仍應審酌該建築物之性質、使用目的、管
    理狀況、管理權者之態度、行為人進入之目的等情形而為判
    斷，又管理者之態度不論明示或默示均屬之（參照日本最高
    裁判所昭和58年4 月8 日第2 小法庭判決）。訊據被告堅決
    否認有無故侵入長旺養護所一事，堅稱：伊以前即二度進入
    長旺養護所，且伊至長旺養護所是要找戊○○，並非無故等
    語。經查：
  (一)長旺養護所係收容老人之養護機構，為老人福利機構，內設
    養護8 床，業經告訴人戊○○陳明，且有該老人養護機構立
    案證書、現場照片等在卷可查，故被告進入之台北市○○街
    103 巷1 之1 號1 樓建築物係屬於對外營業之社會建築物。
  (二)長旺養護所在門口處並未預先明示禁止他人進入之標示，其
    於門口「門禁管制」之招牌上記載：請先敲門、請先洗手、
    請量體溫、登錄訪單、請戴口罩、閒人勿入、謝絕推銷等文
    字，此有現場照片在卷可查，而此等文字，均難認係明示禁
    止任何人進入之標示，反之，如有事要進入者，只要敲門、
    洗手、登記等即無問題，故上開長旺養護所並非明示禁止進
    入之機構。且依告訴人戊○○於偵查中所提出台北市政府社
    會局於95年12月12日發函予台北市安養機構公函所示，為防
    範人口密集機構腸胃道傳染病相關防治措施，其中第二項「
    訪客限制與管理」指示：訪客進入探視住民前均需洗手及測
    量體溫，並將訪客名單及採訪時間做成紀錄，以利疫清發生
    時之追蹤工作，此有台北市政府社會局95年12月12日北市社
    四字第09542781800 號函在偵查卷可查（見他字6142偵查卷
    59頁），可見政府要求老人養護所前述事項，是為防止傳染
    病之目的所為，該項措施並非為防止外人進入養護機構內而
    設，故長旺養護所門口所示之告示，不能解為明示禁止外人
    進入之標示。
  (三)長旺養護所既係對外營業，外人即得進入該所接洽事務，故
    如有客戶接洽入住養護所事務，長旺養護所之管理人員勢必
    不可能拒絕該人入內，另依證人丙○○於本院審理時證述：
    「（是否認識被告乙○○、告訴人丁○○、告訴人戊○○？
    ）我不認識告訴人丁○○，只認識告訴人戊○○及被告。我
    跟戊○○是東吳的同學，而跟被告乙○○是同業，從92年中
    旬開始就認識被告乙○○」，「（你以前有無帶被告乙○○
    去找過告訴人戊○○？）因為評鑑的問題，我請被告乙○○
    帶我去找告訴人戊○○，時間我忘記了，我只記得是93年度
    評鑑前後，93年是什麼時候評鑑的我也忘記了」，「（你去
    的時候，有無看到丁○○？）沒有看到，我只看到告訴人戊○○」，「（該二次你進入養護所有無登記？）沒有，第一
    次我去的時候是告訴人戊○○在，第二次是甲○○在，都沒
    有登記，我進去的時候也沒有敲門，我進去的時候門是開著
    ，沒有敲門，我進入的時候該處只有告訴人戊○○在，第二
    次只有甲○○在，我就直接進去了」，「（如果你不認識該
    養護所的人，可否直接進入？）可以，我的養護所也可以直
    接進入，只是如果有不認識的人，進來的時候要先跟裡面的
    人打招呼，例如說我家有老人來看環境」等語（見本院97年
    2 月21日審判筆錄），而告訴人戊○○對證人丙○○所言亦
    坦言屬實，可見長旺養護所並非嚴禁外人進入，且證人丙○○進入前亦無敲門、按門鈴等，均係直接進入，且被告隨同
    丙○○前往時亦同，告訴人戊○○對此亦無異議，從長旺養
    護所管理人之態度觀之，外人可以直接進入長旺養護所洽談
    事務，被告所為並非特例。
  (四)不唯如此，依證人甲○○於本院證述：「（經過情形？）被
    告乙○○進來後，指明要找丁○○，好像是因為丁○○有檢
    舉他們養護所，所以被告乙○○就過來找丁○○，口氣不好
    ，當時丁○○在沙發上睡覺，被告乙○○直接問我那個人是
    否是丁○○，然後我就把丁○○叫起來，之後我就進去病房
    工作」等語，查甲○○為長旺養護所之護士，為機構之成員
    ，其見到被告前來長旺養護所，入門後要找告訴人丁○○，
    證人處理方式是指出在沙發上睡覺之人為丁○○，且為之叫
    醒丁○○，此一處理方式，顯然係默示同意被告進入長旺養
    護所找人，故被告進入長旺養護所，不能謂未得到長旺養護
    所人員之同意。
三、綜上所述，長旺養護所係對外營業之社會福利機構，縱為私
    人之機構，但並非如私人住宅一般，嚴格禁止外人進入，且
    依長旺養護所門口所示之告示牌，亦未明示嚴禁人員進入，
    再由管理人員之態度，外人亦得先行進入後再言明來意，且
    從被告實際經驗，其在丙○○之陪同下亦曾經前往長旺養護
    所，亦未遭遇內部人員逐出，證人甲○○且為之叫醒丁○○
    ，從此種種情形，不論從被告主觀上及長旺養護所之客觀情
    事論，被告均無「侵入」長旺養護所之犯意及犯行，既不能
    證明被告有侵入他人建築物犯行，此部分自應諭知被告無罪
    。
據上論斷，應依刑事訴訟法第299 條第1 項前段、第301 條第1
項，刑法第2 條、第305 條、修正前刑法第41條第1 項前段，中
華民國九十六年罪犯減刑條例第2 條第1 項第3 款、第7 條、第
9 條，刑法施行法第1 條之1 、修正前罰金罰鍰提高標準條例第
2 條、現行法規所定貨幣單位折算新台幣條例第2 條，判決如主
文。
本案經檢察官永欽到庭執行職務
中    華    民    國    97    年    4     月    3     日
                  刑事第六庭    法  官  周占春
上正本證明與原本無異。
如不服本判決，應於判決送達後10日內向本院提出上訴狀（應抄
附繕本）。告訴人或被害人如對於本判決不服者，應具備理由請
求檢察官上訴，其上訴期間之計算係以檢察官收受判決正本之日
期為準。
                                書記官 林妙穗
中    華    民    國    97    年    4     月    3     日
附錄論罪法條：
中華民國刑法第305條
（恐嚇危害安全罪）
以加害生命、身體、自由、名譽、財產之事，恐嚇他人致生危害於安全者
，處 2 年以下有期徒刑、拘役或 3 百元以下罰金。


司法院資訊處製作；財團法人民間司法改革基金會備份。
